【裁判字號】    99,監宣,174
【裁判日期】    991230
【裁判案由】    監護宣告
【裁判全文】
臺灣屏東地方法院民事裁定             99年度監宣字第174號
聲  請  人  賴屏宏
相  對  人  賴正宏
上列聲請人聲請監護宣告事件，本院裁定如下：
    主  文
宣告賴正宏（男、民國○○年○ 月○○日生、身分證統一編號：Ｚ000
000000號）為受監護宣告人。
選定賴屏宏（男、民國○○年○○月○○日生、身分證統一編號：Ｚ000
000000號）為受監護宣告人賴正宏之監護人。
指定賴秋櫻（女、民國○○年○ 月○○日生、身分證統一編號：Ｚ000
000000號）為會同開具財產清冊之人。
聲請費用新臺幣壹仟元由受監護宣告之人負擔。
    理  由
一、聲請意旨略以：聲請人賴屏宏之弟即相對人賴正宏（男，民
    國○○年○ 月○○日生，身分證統一編號：Ｚ000000000號，住屏
    東縣佳冬鄉○○村○○路1 之5 號）於民國99年5 月24日因
    車禍頭部重創，雖經送醫治療神智仍未清醒，致不能為意思
    表示或受意思表示，或不能辨識其意思表示之效果，為此依
    民法第14條第1 項之規定，聲請對其為監護之宣告等語。
二、聲請人主張上開各情，業據其提出枋寮醫療社團法人枋寮醫
    院診斷證明書1 件及戶籍謄本2 份為證，並經本院前往枋寮
    醫院，於鑑定人謝仲思醫師前點呼相對人，其無反應。本院
    另就相對人之精神及心智狀況訊問鑑定人，經鑑定人鑑定結
    果，認相對人因車禍頭部外傷，左側額顳部腦挫傷性出血，
    硬腦膜下出血重度昏迷，曾經歷過開顱手術、切管切開手術
    、腦室腹腔引流及顱骨成形手術，腦傷嚴重，入院時昏迷指
    數只有3 分（重度昏迷），治療迄今進步至6 分，但仍未完
    全清醒且癱瘓臥床，無法表達或接受他人意識，且生活起居
    全賴他人照護，因腦神經嚴重受損，喪失語言能力，行為退
    化，且無法了解別人問話內容，亦無法使用肢體語言正確回
    應，對於時間、地方、人物之定向能力完全喪失，長短期記
    憶亦明顯喪失。個案進食、沐浴、翻身、大小便及移動身體
    均無法自理，且完全無處理財產之能力，亦無職業、社交功
    能及自我安排休閒活動功能。個案各項功能受損嚴重，生活
    完全無自理能力，必須長期依賴醫療或養護機構照顧，個案
    目前已經處於嚴重失智狀態而導致個人認知功能嚴重失能，
    為意思表示、受意思表示或辨識其意思表示效果之能力幾乎
    完全喪失，亦無行為能力，且無法獨立處理個人事務與從事
    個人財務管理，應已達監護宣告之標準等情，有本院99 年
    12月8 日訊問筆錄、枋寮醫療社團法人枋寮醫院鑑字第
    99149 號腦神經及精神鑑定報告書1 份在卷可憑。本院綜合
    上開勘驗結果及鑑定人之意見，認相對人確因心智缺陷，致
    不能為意思表示或受意思表示，亦不能辨識其意思表示之效
    果，故聲請人聲請對相對人為監護之宣告為有理由，應予准
    許。
三、按受監護宣告之人應置監護人；法院為監護之宣告時，應依
    職權就配偶、四親等內之親屬、最近一年有同居事實之其他
    親屬、主管機關、社會福利機構或其他適當之人選定一人或
    數人為監護人，並同時指定會同開具財產清冊之人；法院選
    定監護人時，應依受監護宣告之人之最佳利益，優先考量受
    監護宣告之人之意見，審酌一切情狀，並注意下列事項：一
    、受監護宣告之人之身心狀態與生活及財產狀況。二、受監
    護宣告之人與其配偶、子女或其他共同生活之人間之情感狀
    況。三、監護人之職業、經歷、意見及其與受監護宣告之人
    之利害關係。四、法人為監護人時，其事業之種類與內容，
    法人及其代表人與受監護宣告之人之利害關係，修正後之民
    法第1110條、第1111條第1 項、第1111條之1 定有明文。
四、本院審酌聲請人賴屏宏為相對人之兄，長期協助照護相對人
    ，相對人之姊妹林賴秋梅、葉賴月琴亦同意由其擔任監護人
    ，有聲請人出具之同意書1 紙附卷可憑，是由聲請人負責護
    養及照顧相對人並管理其財產，應能符合相對人之最佳利益
    ，爰選定聲請人為監護人。另依上開規定，法院於選定監護
    人時，應同時指定會同開具財產清冊之人，及依民法第1113
    條準用同法第1099條之規定，監護開始時，監護人對於受監
    護人之財產，應依規定會同遺囑指定、當地直轄市、縣（市
    ）政府指派或法院指定之人，於二個月內開具財產清冊，並
    陳報法院。為使聲請人得於期限內開具財產清冊並陳報法院
    ，並衡酌賴秋櫻係相對人之姊，平日亦會協助處理相對人事
    務，爰併指定賴秋櫻為會同開具財產清冊之人。
五、依民事訴訟法第608 條第1 項、非訟事件法第24條第1 項，
    裁定如主文。
中    華    民    國    99    年    12    月    30    日
                        家事庭法  官  趙家光
正本係照原本作成。
如不服本裁定關於選定監護人及指定會同開具財產清冊之人等部
分，應於送達後10日內向本院提出抗告狀，並繳納抗告費新臺幣
1,000元；其餘關於宣告監護之部分，不得抗告。
如欲申請辦理監護登記，宜先確定本裁定是否生效。
中    華    民    國    99    年    12    月    30    日
                              書記官  簡慧瑛

司法院資訊處製作；財團法人民間司法改革基金會備份。
